【裁判字號】    97,財管,166
【裁判日期】    971225
【裁判案由】    選任遺產管理人
【裁判全文】
臺灣高雄地方法院民事裁定             97年度財管字第166號
聲  請  人  高雄縣阿蓮鄉農會
法定代理人  丙○○
非訟代理人  乙○○
被繼承人    丁○○
上聲請人聲請對被繼承人丁○○選任遺產管理人事件，本院裁定
如下：
    主  文
選任劉家榮律師為被繼承人丁○○（男，民國○○○年○月○○
○日生，身份證統一編號：Ｚ 000000000）之遺產管理
人。
程序費用新臺幣壹仟元由被繼承人丁○○之遺產負擔。
    理  由
一、按「繼承開始時，繼承人之有無不明者，由親屬會議於1 個
    月內選定遺產管理人，並將繼承開始及選定遺產管理人之事
    由，向法院報明。」、「無親屬會議或親屬會議未於前條所
    定期限內選定遺產管理人者，利害關係人或檢察官，得聲請
    法院選任遺產管理人，並由法院依前項規定為公示催告。」
    、又「先順序繼承人均拋棄其繼承權時，由次順序之繼承人
    繼承，其次順序之繼承人有無不明或第四順序之繼承人均拋
    棄其繼承權者，準用關於無人承認繼承之規定。」，民法第
    1177 條 、第1178條第2 項、第1176條第6 項分別定有明文
    。準此，繼承人均拋棄其繼承權者，得由有利害關係之被繼
    承人之債權人向法院聲請選任遺產管理人，核先敘明。
二、本件聲請意旨略以：債務人陳麒麟於民國88年6 月23日以被
    繼承人丁○○為連帶保證人，向聲請人借款新臺幣（下同）
    50萬元，詎債務人丁○○於96年6 月24日死亡，其繼承人均
    已拋棄繼承權，未能依民法第1177條選定遺產管理人，致使
    聲請人無法行使債權，為此，狀請本院准予指定高雄律師公
    會會員劉家榮律師擔任本件之遺產管理人等語。
三、經查：
（一）聲請人主張前揭事實，業據其提出債權憑證、本院97年6
      月3 日雄院高96繼金字第1819號函影本各1 份為證，並經
      本院依職權調取本院96年度繼字第1819號拋棄繼承權卷核
      閱屬實，堪信為真實。
（二）聲請人既對被繼承人丁○○有債權存在，為其債權人，自
      應屬利害關係人無訛。又被繼承人丁○○之繼承人甲○○
      ○、戊○○，均已依法拋棄繼承，有上開拋棄繼承准予備
      查函文1 紙附卷為憑；復查無其他合法繼承人存在，揆諸
      前揭規定，被繼承人丁○○之遺產自應準用關於無人承認
      繼承之規定，參以其親屬會議並未於死亡發生之日起1 個
      月內為其選定遺產管理人並呈報本院，是聲請人以利害關
      係人之地位，向本院聲請選任被繼承人丁○○之遺產管理
      人，自屬有據。
（三）本院審酌：被繼承人丁○○前揭現存之合法繼承人既均已
      依法拋棄繼承，本無義務就其遺產再為管理，且由渠等既
      已行使法律所賦予之拋棄繼承權，可知顯已不願再與被繼
      承人丁○○之遺產有何糾葛，又本院依職權函詢其拋棄繼
      承權人甲○○○、戊○○是否願擔任本件之遺產管理人，
      經陳報其年事已高，且平常以農事及家管為業，毫無法律
      常識，不適擔任本件遺產管理人等情，亦有陳報狀1 紙附
      卷可稽；復擔任遺產管理人，主要係彙整被繼承人之財產
      ，踐行被繼承人債權、債務之確認，並作適法合理之分配
      ，且於有繼承人承認繼承時或遺產分配後，尚有剩餘時，
      將遺產移交繼承人或國庫，此須熟悉相關法律程序及具備
      耐心、熱心，進行遺產處分，否則可能受有稅捐相關法令
      之罰責，實非被繼承人之一般親屬或其中受有高等教育之
      知識份子卻不具遺產管理相關知識之人必然可勝任；而律
      師不但具有法律規定之相關專業知識，其行止亦受有律師
      法之規範，是由其擔任被繼承人丁○○之遺產管理人，應
      稱妥適，復據聲請人具狀聲請指定劉家榮律師擔任本件被
      繼承人丁○○之遺產管理人在卷，爰選任劉家榮律師為被
      繼承人丁○○之遺產管理人，處理關於被繼承人遺產之相
      關法律關係。另因本件被繼承人丁○○之全部繼承人均拋
      棄繼承，而「準用」無人承認繼承之規定，與繼承人有無
      不明之情形尚屬有間，是民法第1178條第1 項關於承認繼
      承之公示催告，即無準用之餘，附此敘明。
四、依非訟事件法第157 條、第24條第1 項，裁定如主文。
中    華    民    國    97    年    12    月    25    日
                  家事法庭  法  官   吳宏榮
正本係照原本作成。
如對本裁定抗告，須於裁定送達後10日內向本院提出抗告狀，並
繳納抗告費新臺幣1,000元。
中    華    民    國    97    年    12    月    25    日
                            書記官   葉正昭


司法院資訊處製作；財團法人民間司法改革基金會備份。
